---
title: "Анализ протеомных данных с использованием R"
subtitle: "Материалы к курсу Протеомика. Возможности, методы, анализ данных"
html_document:
  self_contained: false
  css: style.css
  highlight: haddock
  theme: flatly
  mathjax: null
  toc: no
  toc_depth: 2
  toc_float:
    collapsed: false
  lib_dir: libs
  includes:
    in_header: include/in_header.html
    after_body: include/after_body.html
bibliography: 
  - "bibs/references.bib"
  - "bibs/01_packages.bib"
  - "bibs/02_packages.bib"
  - "bibs/03_packages.bib"
  - "bibs/04_packages.bib"
  - "bibs/05_packages.bib"
  - "bibs/06_packages.bib"
csl: "bibs/ecology.csl"
---

<style type="text/css">
.title {
  display: visible;
}
</style>

<div class="row">
<div class="col-sm-10">

## Расписание и контакты

- Варфоломеева Марина Александровна -  marina.nikolaeva[]gmail.com
- Мальцева Арина Леонидовна - 


## До начала курса

Установите пожалуйста [R](http://cran.r-project.org/) и [RStudio](https://www.rstudio.com/products/rstudio/download/preview/).
Запустите RStudio (с правами администратора, если вы в Windows) и, для начала, установите несколько пакетов. Для этого в консоли RStudio выполните следующие команды:

```{r, eval=FALSE}
install.packages(c("ggplot2", "gplots", "fpc", "pvclust", "Hmisc"))

source("https://bioconductor.org/biocLite.R")
biocLite(c("Biobase", "prot2D", "impute", "pcaMethods", "limma"))
```
Прочие пакеты для R будем устанавливать по мере необходимости.

Если что-то не получается --- пишите.

## Ссылки и ресурсы

- [Исходный код в RMarkdown](http://github.com/varmara/proteomics-course)
- [Другие ресурсы и книги для изучения R и статистики](pages/resources.html)
- [Правила хорошего кода](coding_practices.html)

---

## Темы

[О модуле Анализ протеомных данных](00_introduction.html)

1.Знакомство с R.

- [Код](https://raw.githubusercontent.com/varmara/proteomics-course/gh-pages/01_introduction_to_r.R)
- Данные (Kikuta et al. 2009):
    - [expression_3.csv](https://raw.githubusercontent.com/varmara/proteomics-course/gh-pages/data/expression_3.csv)
    - [expression_3.zip](https://raw.githubusercontent.com/varmara/proteomics-course/gh-pages/data/expression_3.zip)
    - [expression_3.xlsx](https://raw.githubusercontent.com/varmara/proteomics-course/gh-pages/data/expression_3.xlsx)

2.Предварительная обработка данных.

- [Код](https://raw.githubusercontent.com/varmara/proteomics-course/gh-pages/02_data_preprocessing.R)
- Данные (Artigaud et al. 2015):
    - [Prot_Br_H_T.csv](https://raw.githubusercontent.com/varmara/proteomics-course/gh-pages/data/Prot_Br_H_T.csv)
    - [Prot_Br_H_T_factor.csv](https://raw.githubusercontent.com/varmara/proteomics-course/gh-pages/data/Prot_Br_H_T_factor.csv)
- Пакеты (инсталлируйте при необходимости)

```{r eval=FALSE}
# Из репозитория CRAN
install.packages("RColorBrewer")
# С сайта Bioconductor
source("https://bioconductor.org/biocLite.R")
biocLite("hexbin")
```

3.Классификация белков и проб.

- [Код к этому занятию](https://raw.githubusercontent.com/varmara/proteomics-course/gh-pages/03_classification.R)
- Данные те же (Artigaud et al. 2015)
- Пакеты (инсталлируйте при необходимости)

```{r eval=FALSE}
# Из репозитория CRAN
install.packages(c("dendextend", "ape", "fpc", "pvclust", "gplots", "NMF"), dependencies = TRUE)
```

4.Выявление дифференциально-экспрессируемых белков.

Пожалуйста, повторите про _t_-критерий и дисперсионный анализ. Это нам всем очень поможет.

- [Код к этому занятию](https://raw.githubusercontent.com/varmara/proteomics-course/gh-pages/04_differential_expression_analysis.R)
- Данные те же (Artigaud et al. 2015)

<!-- 5.Многомерные методы (PCA).

6.Многомерные методы (PLS-DA). 
--->

[__Протокол анализа данных__](protocol.html)

</div>
</div>

