---
title: "Протеомика с использованием R"
subtitle: "Материалы к курсу Протеомика. Возможности, методы, анализ данных"
html_document:
  toc: yes
bibliography: 
  - "bibs/references.bib"
  - "bibs/index_packages.bib"
  - "bibs/00_packages.bib"
  - "bibs/01_packages.bib"
  - "bibs/02_packages.bib"
  - "bibs/03_packages.bib"
  - "bibs/04_packages.bib"
  - "bibs/05_packages.bib"
  - "bibs/06_packages.bib"
csl: "bibs/ecology.csl"
---

<style type="text/css">
.title {
  display: visible;
}
</style>

```{r setup, include=FALSE}
knitr::opts_chunk$set(echo = TRUE)
library("knitcitations")
cleanbib()
options("citation_format" = "pandoc")
```

<div class="row">
<div class="col-sm-10">

## Расписание и контакты

- Варфоломеева Марина Александровна ---  `e-mail: marina.varfolomeeva[]gmail.com`, `telegram:` [`@varmara`](https://t.me/varmara)
- Мальцева Арина Леонидовна --- 


## До начала курса

Установите пожалуйста [R](http://cran.r-project.org/) `r citep(citation())` и [RStudio](https://www.rstudio.com/products/rstudio/download/preview/) [@rstudio_team_rstudio:_2019].
Запустите RStudio (с правами администратора, если вы в Windows) и, для начала, установите несколько пакетов. Для этого в консоли RStudio выполните следующие команды:

```{r, eval=FALSE}
# Из репозитория CRAN
install.packages(c("ggplot2", "gplots", "fpc", "pvclust", "Hmisc", "RColorBrewer"))

# С сайта Bioconductor
if (!requireNamespace("BiocManager", quietly = TRUE))
    install.packages("BiocManager")
BiocManager::install(c("Biobase", "prot2D", "impute", "pcaMethods", "limma", "hexbin"))
```

Прочие пакеты для R будем устанавливать по мере необходимости.

Если что-то не получается --- пишите.

## Ссылки и ресурсы

- [Исходный код в RMarkdown](http://github.com/varmara/proteomics-course)
- [Другие ресурсы и книги для изучения R и статистики](pages/resources.html)
- [Правила хорошего кода](coding_practices.html)

---

## Темы

[О модуле Анализ протеомных данных](00_introduction.html)

[__Протокол анализа данных__](protocol.html)

1.Знакомство с R.

- Данные [@kikuta_proteome_2009]:
    - [expression_3.csv](https://varmara.github.io/proteomics/data/expression_3.csv)
    - [expression_3.xlsx](https://varmara.github.io/proteomics/data/expression_3.xlsx)
    - [expression_3.zip](https://varmara.github.io/proteomics/data/expression_3.zip)

2.Предварительная обработка данных.

<!-- - [Код](https://raw.githubusercontent.com/varmara/proteomics-course/gh-pages/02_data_preprocessing.R) -->
<!-- - Данные (Artigaud et al. 2015): -->
<!--     - [Prot_Br_H_T.csv](https://raw.githubusercontent.com/varmara/proteomics-course/gh-pages/data/Prot_Br_H_T.csv) -->
<!--     - [Prot_Br_H_T_factor.csv](https://raw.githubusercontent.com/varmara/proteomics-course/gh-pages/data/Prot_Br_H_T_factor.csv) -->
<!-- - Пакеты (инсталлируйте при необходимости) -->

<!-- ```{r eval=FALSE} -->
<!-- # Из репозитория CRAN -->
<!-- install.packages("RColorBrewer") -->
<!-- # С сайта Bioconductor -->
<!-- source("https://bioconductor.org/biocLite.R") -->
<!-- biocLite("hexbin") -->
<!-- ``` -->

3.Классификация белков и проб.

<!-- - [Код к этому занятию](https://raw.githubusercontent.com/varmara/proteomics-course/gh-pages/03_classification.R) -->
<!-- - Данные те же (Artigaud et al. 2015) -->
<!-- - Пакеты (инсталлируйте при необходимости) -->

<!-- ```{r eval=FALSE} -->
<!-- # Из репозитория CRAN -->
<!-- install.packages(c("dendextend", "ape", "fpc", "pvclust", "gplots", "NMF"), dependencies = TRUE) -->
<!-- ``` -->

4.Дифференциальная экспрессия.

<!-- Пожалуйста, повторите про _t_-критерий и дисперсионный анализ. Это нам всем очень поможет. -->

<!-- - [Код к этому занятию](https://raw.githubusercontent.com/varmara/proteomics-course/gh-pages/04_differential_expression_analysis.R) -->
<!-- - Данные те же (Artigaud et al. 2015) -->

<!-- 5.Многомерные методы (PCA).

6.Многомерные методы (PLS-DA). 
--->



</div>
</div>


## Ссылки

```{r include=FALSE}
write.bibtex(file="bibs/index_packages.bib")
```

